【裁判字號】    92,簡上,27
【裁判日期】    920418
【裁判案由】    清償債務
【裁判全文】
臺灣高雄地方法院民事判決  九十二年度簡上字第二七號
    上  訴  人  丁  ○
    訴訟代理人  戴慕蘭律師
    被上 訴 人  台灣土地銀行
    法定代理人  乙○○
    訴訟代理人  甲○○
                丙○○
右當事人間請求清償債務事件，上訴人對於中華民國九十一年十一月二十八日本院高
雄簡易庭九十一年度雄簡字第一七八五號第一審判決提起上訴，本院判決如左：
    主      文
上訴駁回。
第二審訴訟費用由上訴人負擔。
    事實及理由
一、被上訴人起訴主張：原審共同被告黃盛男於民國八十七年六月二十四日，邀同上
    訴人及訴外人林永鑫為連帶保證人，向伊辦理融資借款新台幣（下同）六十萬元
    ，並約定借款之利息按伊基本放款利率加週年利率百分之二計算，嗣後則依該利
    率機動調整（目前為百分之九點四九），借款期限自八十七年六月二十四日起至
    八十八年六月二十三日止，詎黃盛男到期共欠五十九萬八千六百三十元未依約清
    償，嗣經伊催討，目前尚欠三十八萬九千二百五十四元及自八十九年七月十五日
    起計算之約定利息並違約金，而上訴人為上開債務之連帶保證人，依法應就黃盛
    男之債務負連帶清償責任。爰依據消費借據及連帶保證之法律關係，求為命上訴
    人與黃盛男應連帶給付伊三十八萬九千二百五十四元，及自八十九年七月十五日
    起至清償日止，按週年利率百分之九點四九計算之利息，及其逾期在六個月以內
    者，按上開利率百分之十，逾期超過六個月部分，按上開利率百分之二十計算違
    約金之判決。並於本院聲明：上訴駁回。（黃盛男被判敗訴部分未據上訴）。
二、上訴人則以：被上訴人既已同意黃盛男延期清償，伊自無庸負連帶保證責任，且
    被上訴人於借款到期後遲未通知伊繳款，致伊喪失代為清償並向黃盛男代位求償
    之權利，被上訴人提起本訴，有違誠信原則等語，資以抗辯。經原審為其敗訴判
    決後，提起上訴，並於本院聲明：(一)原判決廢棄。(二)被上訴人在第一審之訴駁回
    。
三、被上訴人主張上訴人於八十七年六月二十四日擔任黃盛男向其借款六十萬元之連
    帶保證人，惟黃盛男屆期尚欠五十九萬八千六百三十元，且自八十九年七月十五
    日起即未繳息，被上訴人於八十九年七月十五日將黃盛男尚欠之四十一萬四千二
    百五十四元轉為催收款，目前則僅欠三十八萬九千二百五十四元及其利息與違約
    金之事實，為上訴人所不爭執，並有存摺存款融資契約書、放款資料及催收紀錄
    卡在卷可稽。又黃盛男並未正式以書面方式與被上訴人簽訂延緩清償協議書等情
    ，亦為兩造所不爭執，則此部分事實，均可信為真實。另被上訴人係主張上訴人
    應就黃盛男之債務負連帶責任，上訴人則辯稱其保證責任因被上訴人同意黃盛男
    延期清償而消滅，且被上訴人遲未向伊請求，亦有違誠信原則，伊已無保證債務
    責任等語，故兩造所爭執者為：(一)被上訴人有無同意黃盛男延期清償之情事？
    (二)被上訴人提起本訴有無違反誠信原則？茲分述之。
(一)、被上訴人有無同意黃盛男延期清償之情事？
１、按民法第七百五十五條之規定，以債務人延期清償係出自債權人之允許，並未得
    保證人之同意者，始有其適用；若債務人任意不履行債務，致有延期，而保證人
    又不能確實證明延期係出自債權人之允許時，自無許其免除保證責任之理；又民
    法第七百五十五條固規定就定有期限之債務為保證者，如債權人允許主債務人延
    期清償時，保證人除對於其延期已為同意外，不負保證之責任，然同法第二百三
    十三條第一項又規定，遲延債務以支付金錢為標的者，債權人得請求依法定利率
    計算之遲延利息，但約定利率較高者仍從其約定利率，故債務人遲延後，債權人
    一面得請其履行債務，一面仍有權收取遲延利息，換言之，收取遲延利息者，不
    得謂其必未請求履行債務，而准許債務人延期履行，最高法院四十八年台上字第
    二六０號、五十年台上字第一八二號判例意旨可供參酌。
２、上訴人主張被上訴人有同意黃盛男延期清償，係以系爭借款於八十八年六月二十
    四日即到期，被上訴人卻遲至八十九年七月十五日才將系爭借款轉為催收款，且
    利息加減碼有效截止日記載八十九年七月十五日，又系爭借款於遲延清償後，被
    上訴人竟未自黃盛男帳戶內款項作扣抵，且黃盛男於支付命令聲明異議狀，亦載
    明其與被上訴人有協議分期清償至八十九年七月份止等情為其主要論據。惟查，
    黃盛男向被上訴人借得六十萬元後，於借款到期日尚有五十九萬八千六百三十元
    借款未為清償，嗣因黃盛男陸續清償，目前則僅欠三十八萬九千二百五十四元之
    事實，已如前述。可知黃盛男自借款屆期後迄今，借款本金即已陸續清償二十萬
    九千三百七十六元（未含利息），已減輕上訴人之擔保責任，上訴人並未因此而
    陷於更不利之地位，況被上訴人當時因考量能使黃盛男繼續經營事業，以便有足
    夠資金清償系爭債務，才未從黃盛男帳戶內之存款作扣抵等情，亦為兩造所不爭
    執，就此而言，僅屬被上訴人評估黃盛男之資力狀況後，所為催收方式之考量，
    尚難認即係同意延期清償。又上訴人與黃盛男本屬舊識，且同意擔任連帶保證人
    ，對黃盛男之經濟資力實況，自應知悉甚詳，且其為系爭借款之連帶保證人，與
    黃盛男負同一債務，對於被上訴人各負全部給付之責任（最高法院四十五年台上
    字第一四二六號判例意旨參照），黃盛男屆期有無依約清償，既與其有密切關連
    ，自應加以注意，縱被上訴人未立即通知繳款，亦僅係被上訴人是否有怠於行使
    權利事宜，尚難指為因此即使其喪失即時清償之利益，上訴人此部分主張，並不
    足採。
３、再者，系爭借款到期後，被上訴人曾多次催促黃盛男繳款，且因另一連帶保證人
    林永鑫亦表示不願繼續作保，黃盛男即於八十八年十月二十三日以「申請書」向
    被上訴人請求更換連帶保證人（林永鑫），並填載「協議攤還逾期貸款申請書」
    ，請求准予延緩分期清償，然因「申請書」並無林永鑫之簽章，且因上訴人未出
    面對保，無法確認該「協議攤還逾期貸款申請書」上「丁○」簽章之真偽，被上
    訴人遂未同意黃盛男延期清償之申請等情，有申請書及協議攤還逾期貸款申請書
    在卷可稽，可證被上訴人並未同意黃盛男延期清償，故黃盛男於聲明異議狀所記
    載：「八十八年七月因林永鑫不願意再做保證人，於是由雙方協商改以分期清償
    至八十九年七月止。」等語，即與事實不符，上訴人執此抗辯被上訴人已同意黃
    盛男延期清償，自無可採。
４、又依存摺存款號融資契約第二條約定：「本融資利息，按融資當日貴行基本放款
    利率百分之七點八五加八碼計為年利率百分之九點八五計算，但在融資期間如遇
    貴行基本放款利率調整時，隨同調整利率。」，足認系爭借款利率係依被上訴人
    之基本放款利率加八碼（每碼０‧二五，共計為百分之二）計算，而被上訴人自
    八十八年二月五日起至借款到期日即八十八年六月二十四日止，其基本放款利率
    均為週年利率百分七點四九乙節，則有基本放款利率變動表在卷可證，足認系爭
    借款到期時之利率為百分之九點四九〔計算方法為：7.49%＋（0.25×8）＝9.49
    〕，核與本件被上訴人所請求之利率相符。至於被上訴人所制放款資料表雖列載
    本件借款「加減碼有效止日：89.07.15；利息利率：9.49%」，有放款資料表在
    卷足憑，然此僅係電腦設計自動讀取轉列催收款之日期，並非被上訴人未依融資
    契約所約定利率請求，或有同意黃盛男延期清償之情事，上訴人執此抗辯，顯有
    誤會。至於黃盛男於系爭借款遲延清償後，被上訴人仍繼續收取部分款項及至八
    十九年七月十四日止之利息，然此僅係債務人遲延後，債權人收取應收借款及遲
    延利息之行為，上訴人據此主張被上訴人已准許黃盛男延期履行，揆諸上開判例
    意旨，亦屬無據。
５、綜上，黃盛男履行債務雖有遲延，惟上訴人既未能確實證明被上訴人有同意延期
    ，其抗辯被上訴人已同意延期清償乙事，自無可採。
(二)、被上訴人提起本訴有無違反誠信原則？
    上訴人辯稱被上訴人自系爭借款到期後，約近三年才向伊請求，顯違反誠信原則
    乙節。惟查：按債權人於主債務人未依約清償時，本有對連帶保證人請求清償之
    權利，縱令債權人於債權屆期主債務人未清償時，未立即向連帶保證人請求，要
    無因此即喪失其對連帶保證人之請求權，是債權人於借款已屆清償期，本於債權
    人之地位，行使其借款返還請求權，尚與誠信原則無違。本件被上訴人為系爭借
    款之貸與人，對上訴人請求給付借款，乃權利之正當行使，且被上訴人行使權利
    亦非以損害上訴人為主要目的，縱認自八十八年六月二十四起未曾向上訴人請求
    清償，任由黃盛男持續呈現遲延狀況，其債權亦不因此而喪失，參以系爭借款屆
    期時原積欠五十九萬八千六百三十元，嗣因黃盛男陸續清償，迄今僅餘三十八萬
    九千二百五十四元之事實，亦如前述，顯示黃盛男於遲延後之給付，亦已減輕上
    訴人之擔保責任，上訴人並未因此而陷於更不利之地位，被上訴人請求其履行連
    帶保證人之責任，核與誠信原則無違。
四、綜上所述，堪認被上訴人並無同意黃盛男延期清償之事實，而被上訴人提起本訴
    ，亦未違反誠信原則。從而，被上訴人依連帶保證之法律關係，請求上訴人給付
    三十八萬九千二百五十四元，及自八十九年七月十五日起至清償日止，按週年利
    率百分之九點四九計算之利息，及其逾期在六個月以內者，按上開利率百分之十
    ，逾期超過六個月部分，按上開利率百分之二十計算之違約金，核屬正當，應予
    准許。原審據此為被上訴人勝訴判決，並無違誤，上訴意旨指摘原判決不當，求
    予廢棄，並無理由，應予駁回。
據上論結：本件上訴為無理由，依民事訴訟法第四百三十六條之一第三項、第四百四
十九條第一項、第七十八條，判決如主文。
中      華      民      國    九十二    年      四      月    十八      日
                              臺灣高雄地方法院民事第一庭
~B審判長法  官  林紀元
~B      法  官  甯  馨
~B      法  官  唐照明
右為正本係照原本作成。
本判決不得上訴。
中      華      民      國    九十二    年      四      月    十八      日
~B法  院書記官  李承悌


司法院資訊處製作；財團法人民間司法改革基金會備份。
